臺灣桃園地方法院民事裁定           100年度司財管字第44號
聲  請  人  內政部營建署
法定代理人  葉世文
代  理  人  羅詩苑
代  理  人  徐秋雄
被 繼 承人  黃永富（亡）
關  係  人
即被選任人  財政部國有財產局臺灣北區辦事處桃園分處
代  理  人  吳泰焜
上列聲請人聲請為被繼承人黃永富選任遺產管理人事件，本院裁
定如下：
    主      文
選任財政部國有財產局臺灣北區辦事處桃園分處為被繼承人黃永
富之遺產管理人。
准對被繼承人黃永富（男，民國○○年○ 月○○日生，民國92年11月
29日死亡，身分證統一編號：Ｚ000000000號，生前最後住所：桃
園縣楊梅市○○里○○鄰○○○路365 號12樓）之大陸地區以外之
繼承人為承認繼承之公示催告。
聲請人應於收受本裁定之日起貳拾日內，將本裁定登載於公報、
新聞紙或其他相類之傳播工具。
如有被繼承人之大陸地區以外之繼承人，應自本公示催告最後登
載公報、新聞紙或其他相類之傳播工具之日起壹年零伍日內向本
院陳報承認繼承，如不於公示期限內申報承認繼承時，被繼承人
之遺產於大陸地區之繼承人依法繼承、清償債權並交付遺贈物後
有賸餘者歸屬國庫。
聲請程序費用由被繼承人黃永富之遺產負擔。
    理      由
一、按「先順序繼承人均拋棄其繼承權時，由次順序之繼承人繼
    承。其次順序繼承人有無不明或第四順序之繼承人均拋棄其
    繼承權者，準用關於無人承認繼承之規定。」，民法第1176
    條第6 項定有明文。又「繼承開始時，繼承人之有無不明者
    ，由親屬會議於一個月內選定遺產管理人，並將繼承開始及
    選定遺產管理人之事由，向法院報明。」，「親屬會議依前
    條規定為報明後，法院應依公示催告程序，定六個月以上之
    期限，公告繼承人，命其於期限內承認繼承。」，「無親屬
    會議或親屬會議未於前條所定期限內選定遺產管理人者，利
    害關係人或檢察官，得聲請法院選任遺產管理人，並由法院
    依前項規定為公示催告。」，民法第1177條、第1178條第1
    項、第2 項亦有明文。民法第1177條所謂繼承開始時繼承人
    有無不明，係指戶籍簿上無可知之法定繼承人或雖有之而皆
    為繼承之拋棄而言（最高法院88年度臺上字第3185號判決參
    照）。再「無人承認之繼承事件，由繼承開始時被繼承人住
    所地之法院管轄。」，非訟事件法第145 條第1 項規定甚明
    。
二、本件聲請意旨略以：被繼承人黃永富於生前提供其所有坐落
    於桃園縣楊梅市○○○段195-458 地號之土地及桃園縣楊梅
    市○○○路365 號12樓之房屋予聲請人設定本金最高限額抵
    押權新臺幣（下同）2,280,000 元，作為其向聲請人借款之
    擔保，惟目前尚餘抵押債權2,165,371 元未蒙清償。嗣被繼
    承人於民國92年11月29日死亡後，其全體繼承人皆已拋棄繼
    承，而其親屬會議並未於1 個月內選定遺產管理人，致聲請
    人對其上開遺產無法行使權利，為期合法順利處分被繼承人
    之上開土地及建物，以清償債務，爰依民法第1178條第2 項
    之規定，聲請選任被繼承人黃永富之遺產管理人，並建請選
    任財政部國有財產局臺灣北區辦事處桃園分處擔任遺產管理
    人等語，併提出國民住宅貸款借據、國民住宅貸款契約書、
    抵押權設定契約書、他項權利證明書、被繼承人除戶謄本、
    繼承系統表、本院家事法庭拋棄繼承准予備查函等件影本為
    證。
三、查聲請人所陳各節，業據聲請人提出前揭書證為證，又被繼
    承人黃永富之法定繼承人均已拋棄繼承並經本院准予備查在
    案等情，亦經本院依職權調閱本院93年度繼字第5 號拋棄繼
    承事件卷宗，核實無誤。復查被繼承人死亡迄今已逾民法第
    1177條所定1 個月期間，仍無親屬會議選任之遺產管理人向
    本院陳明或向聲請人為處理債務之表示，可認聲請人主張無
    親屬會議召集之事實為真。準此，堪認被繼承人所遺財產現
    確處於無人管領之狀態，是以本件確有為被繼承人所遺財產
    指定遺產管理人之必要。按遺產管理人之設，旨在管理保存
    及清算遺產，以免遺產散失，是以遺產管理人具有相當之公
    益色彩；又選任遺產管理人，除慮及管理遺產之公平性外，
    須考慮其適切性，亦即可對其遺產、遺債之情形瞭解較深，
    復與遺債債權人無利害共同關係而得忠誠處理者，優先選任
    為宜。本件經聲請人到庭陳明被繼承人之遺產大於遺債，且
    關係人財政部國有財產局臺灣北區辦事處桃園分處對於擔任
    被繼承人之遺產管理人乙事函覆以本分處無意見等語，有該
    分處100 年8 月4 日台財產北桃一字第1000006050號函在卷
    可考。參諸民法1185條規定，無繼承人承認繼承，其遺產於
    清償債權，並交付遺贈物後，如有謄餘，歸屬國庫。又國有
    財產局為國庫之綜理機關，此觀國有財產法第9 條第2 項規
    定甚明，其備有財產管理專才，由其擔任本件遺產管理人職
    務應最適當，爰依首揭規定選任關係人財政部國有財產局臺
    灣北區辦事處桃園分處為被繼承人黃永富遺產之遺產管理人
    ，並依法為公示催告。
四、依非訟事件法第157 條，裁定如主文。
五、如不服本裁定，應於送達後10日內向本院提出抗告狀，並應
    繳納抗告費用新台幣1,000 元。
中    華    民    國   100    年    9     月    13    日
                  家事法庭  司法事務官  蔡育庭
以上正本係照原本作成。